臺灣新北地方法院民事裁定
111年度消債更字第252號
聲  請  人  陳淑娟  
代  理  人  連睿鈞律師(法扶律師)
上列當事人聲請消費者債務清理更生事件，本院裁定如下：
    主  文
聲請人甲○○自中華民國一百一十一年七月十九日上午十時起開始
更生程序。
命司法事務官進行本件更生程序。
    理  由
一、按債務人不能清償債務或有不能清償之虞者，得依本條例所
    定更生程序，清理其債務；債務人無擔保或無優先權之本金
    及利息債務總額未逾新臺幣(下同)1,200萬元者，於法院裁
    定開始清算程序或宣告破產前，得向法院聲請更生；債務人
    對於金融機構負債務者，在聲請更生或清算前，應向最大債
    權金融機構請求協商債務清償方案，或向其住、居所地之法
    院或鄉、鎮、市、區調解委員會聲請債務清理之調解，消費
    者債務清理條例(下稱消債條例)第3條、第42條第1項、第15
    1條第1項定有明文。又法院開始更生程序之裁定，應載明其
    年、月、日、時，並即時發生效力；法院裁定開始更生或清
    算程序後，得命司法事務官進行更生或清算程序，必要時得
    選任律師、會計師或其他適當之自然人或法人一人為監督人
    或管理人，消債條例第16條第1項分別定有明文。
二、聲請意旨略以：聲請人因其前夫使用其所申辦信用卡之附卡
    積欠款項未清償，又以其名義辦理汽車貸款後無力清償，致
    其負擔龐大債務，而其當時每月收入僅29,000元，尚須扶養
    未成年子女，無法清償債務，曾向本院聲請債務清理之前置
    調解，與最大債權金融機構中國信託商業銀行股份有限公司
    (下稱中國信託銀行)調解不成立。是其無擔保或無優先權之
    債務總額未逾1,200萬元，復未經法院裁定開始清算程序或
    宣告破產，爰依法聲請准予裁定開始更生程序等語。
三、經查: 
(一)聲請人前向本院聲請債務清理之前置調解，經最大債權銀行
    中信商銀陳報表示聲請人尚積欠3家資產公司債務約31萬元
    ，評估無法負擔任何還款方案，故未於調解程序期日到場，
    故調解不成立等情，此有調解程序筆錄、調解不成立證明書
    附於本院111年度司消債調字第168號卷可參，復經本院職權
    調取上開調解卷宗電子卷證可憑。是本件聲請人所為本件更
    生聲請可否准許，應審究聲請人其現況是否有消債條例第3
    條規定之「不能清償債務或有不能清償之虞」之情事而定。
(二)聲請人之債務總額：聲請人雖陳報其無擔保或無優先權債務
    總額為1,357,956元，然依債權人之陳報，金融機構對外債
    權總額為3,340,067元，富邦資產管理股份有限公司債權總
    額為344,287元，新光行銷股份有限公司債權總額333,307元
    ，復計入聯合徵信中心之回覆書所載滙誠第二資產管理股份
    有限公司原債權金額66,724元，本院暫以該總和即4,084,38
    5元(計算式：3,340,067元+344,287元+333,307元+66,724元
    =4,084,385元)為其債務總額。
(三)聲請人之財產及收入：依聲請狀附具之財產及收入狀況說明
    書、全國財產稅總歸戶財產查詢清單、新光人壽保單價值準
    備金/保單帳戶價值證明、中華民國人壽保險商業同業公會
    保險業通報作業資訊系統資料查詢結果回覆書所示，聲請人
    名下有以其為要保人之新光人壽有效保單4筆；聲請人之收
    入部分，依108、109年度綜合所得稅各類所得資料清單，其
    2年間收入為0元，惟上開資料僅係作為報稅之用，依其陳報
    稱其目前任職於志銘小兒科診所，每月實領薪資24,277元，
    業據勞工薪資清冊、勞工保險被保險人投保資料表暨明細、
    111年4月至6月員工薪資明細為證。本院審酌暫以24,277元
    為其每月可處分所得數額。
(四)聲請人之必要支出狀況：聲請人主張其每月必要支出依新北
    市政府所公告之111年度新北市最低生活費15,800元之1.2倍
    計算即18,960元，經核符合消債條例第64條之2第1項規定；
    且依消債條例施行細則第21條之1第3項規定，聲請人若表明
    以行政院衛生福利部公布之最低生活費1.2倍計算必要支出
    ，毋庸記載原因、種類及提出證明文件，是聲請人上開主張
    應為可採。
(五)聲請人現每月可得處分所得24,277元，扣除上開每月必要生
    活支出後，每月可得支配金額為5,317元，依聲請人之債權
    總額如上所述為4,084,385元，依慣常作法分180期計算，每
    期仍應償還約22,691元，聲請人顯不足以負擔，且上開清償
    期長達15年，且該金額並未加計利息計算，故未反應實際情
    形，而聲請人若獲准更生，依更生方案清償6年或8年即可解
    脫債務，依上開實務見解，應認符合消債條例第3條所規定
    「債務人不能清償債務或有不能清償之虞」之情形。
四、綜上所述，本件聲請人為一般消費者，並未從事營業活動，
    其有不能清償債務之情，又其所負無擔保或無優先權之本金
    及利息債務並未逾1,200萬元，且未經法院裁定開始清算程
    序或宣告破產，復查無消債條例第6條第3項、第8條或第46
    條各款所定駁回更生聲請之事由存在，則聲請人聲請本件更
    生，即屬有據，應予准許。
五、聲請人應於更生程序開始後，由債權人會議可決或由法院裁
    定認可其更生方案後方能實行，倘未能經債權會議可決或經
    法院裁定認可，則依消債條例第61條第1項規定，除有同條
    例第12條、第64條規定情形外應續行清算程序。進入更生程
    序後，其無擔保債權均須藉更生程式以獲得清償，聲請人應
    盡所能節約支出，並應努力工作以增加還款之成數及總金額
    ，是於更生程式中，擬定足以為債權人接受，或可經法院認
    為公允之更生方案以供採擇，俾免更生程式須致清算程序之
    程度，附此敘明。
中　　華　　民　　國　 111　　年　　 7　　月　　19　　日
                  民事第六庭    法　官　莊惠真
以上正本證明與原本無異。
本裁定不得抗告。
本裁定已於111年7月19日上午10時公告。
中　　華　　民　　國　 111　　年　　 7　　月　　19　　日
                                書記官　蘇莞珍